【裁判字號】    98,再抗,4
【裁判日期】    980922
【裁判案由】    返還出資額
【裁判全文】
臺灣高等法院花蓮分院民事裁定           98年度再抗字第4號
再審聲請人  甲○○
代  理  人  丙○○
相  對  人  乙○○
上列當事人間返還出資額事件，再審聲請人對於本院中華民國98
年7月15日98年度再抗字第1號確定裁定，聲請再審，本院裁定如
下：
    主  文
聲請駁回。
聲請再審訴訟費用由聲請人負擔。
    理  由
一、聲請意旨略以：退休人員領取退休金之權利，不得扣押、讓
    與，而法院竟將退休人員尚未領取之每月請領退休金之權利
    ，以命令偽作已經聲請人領取，進而扣押，並由相對人收取
    ，有適用法規顯有錯誤之再審理由；又上開再審理由業經聲
    請人敘明於鈞院98年度再抗字第1號聲請再審狀中，乃98年
    度再抗字第1號確定裁定（下稱原確定裁定）竟認作「無非
    僅表明其對於前程序... 不服之理由」而以聲請未表明合於
    民事訴訟法第496條第1項第1款規定之具體情事而予以駁回
    ，顯未就聲請人聲明不服之範圍審酌，其不適用民事訴訟法
    第503 條之規定，此項裁定自是適用法規顯有錯誤，有民事
    訴訟法第496條第1項第1款之再審理由。
二、按聲請再審，應依民事訴訟法第507條準用第501條第1項第4
    款規定表明再審理由，此為必須具備之程式。所謂表明再審
    理由，必須指明確定裁定有如何合於法定再審理由之具體情
    事，始為相當；倘僅泛言有何條款之再審理由，而無具體情
    事者，尚難謂已合法表明再審理由。且如未表明再審理由，
    法院無庸命其補正，依第502條第1項應以裁定駁回。次按當
    事人提起再審之訴或聲請再審，雖聲明係對某件再審判決或
    裁定為再審，但審查其再審訴狀理由，實為指摘原確定裁判
    或前次之再審裁判如何違法，而對該聲明不服之再審判決或
    裁定，則毫未指明有如何法定再審理由，此種情形，可認為
    未合法表明再審理由，逕以其再審為不合法駁回之（最高法
    院69年2月5日69年度第3次民事庭會議決定參照）。另按同
    法第503條規定：「本案之辯論及裁判，以聲明不服之部分
    為限」，係指在進入再審本案審理程序後，以法律明定法院
    所得審判之範圍，不許法院逾此範圍而為訴外裁判。查原確
    定裁定係以聲請人之聲請未就合於第496條第1項第1款規定
    之情事具體敘明，而認其聲請不合法予以駁回，尚未進入本
    案程序之審理，即無第503條適用之餘地，聲請人以原確定
    裁定有民事訴訟法第496條第1項第1款之適用法規顯有錯誤
    之再審事由，聲請廢棄原確定裁定，於法無據；又聲請人主
    張法院將退休人員尚未領取之退休金認作已經領取，而命扣
    押、收取，有適用法規顯有錯誤等情，雖聲明此係對於原確
    定裁定聲請再審之理由，究其實僅係針對先前歷審裁判之結
    果不服，對於原確定裁定究有何再審理由，並未指明，揆諸
    前揭說明，應認其並未合法表明再審理由，其聲請不合法，
    應予駁回。
據上論結，爰依民事訴訟法第507條、第502條第1項、第95條、
第78條，裁定如主文。
中    華    民    國    98    年    9    月    22    日
                  民事庭審判長法  官   謝 志 揚
                              法  官   張 健 河
                              法  官   林 慶 煙
以上正本證明與原本無異。
本件不得抗告。
中    華    民    國    98    年    9    月    22    日
                              書記官   林 明 智


司法院資訊處製作；財團法人民間司法改革基金會備份。
